【裁判字號】    98,簡上,142
【裁判日期】    990211
【裁判案由】    給付補償金
【裁判全文】
臺灣臺南地方法院民事判決
上  訴  人
即被上訴人  財政部國有財產局臺灣南區辦事處臺南分處
法定代理人  乙○○
訴訟代理人  甲○○
            丙○○
被上訴人
即上訴人    戊○○
            己○○
上  一  人
訴訟代理人  丁○○
上列當事人間請求給付補償金等事件，上訴人對於中華民國98年
7月7日本院臺南簡易庭97年度南簡字第2017號第一審簡易判決提
起上訴，本院於99年1月14日言詞辯論終結，判決如下：
    主  文
原判決關於命上訴人己○○給付超過新台幣萬貳仟柒佰貳拾陸
元，及自民國九十八年五月三十日起至清償日止，按週年利率百
分之五計算之利息部分；命上訴人戊○○給付超過新台幣柒萬壹
仟玖佰陸拾捌元，及自民國九十八年五月十三日起至清償日止，
按週年利率百分之五計算之利息部分，及該部分之假執行宣告，
暨訴訟費用之裁判均廢棄。
上開廢棄部分，上訴人財政部國有財產局臺灣南區辦事處臺南分
處在第一審之訴駁回。
上訴人己○○、戊○○其餘上訴駁回。
上訴人財政部國有財產局臺灣南區辦事處臺南分處上訴駁回。
第一審關於命上訴人己○○、戊○○負擔訴訟費用部分，及第二
審訴訟費用關於上訴人己○○、戊○○上訴部分，由上訴人己○
○負擔百分之十五、上訴人戊○○負擔百分之三十，餘由上訴人
財政部國有財產局臺灣南區辦事處臺南分處負擔。
第二審關於財政部國有財產局臺灣南區辦事處臺南分處上訴部分
之訴訟費用，由上訴人財政部國有財產局臺灣南區辦事處臺南分
處負擔。
    事實及理由
一、按當事人固不得於第二審提出新攻擊或防禦方法，但有下列
    情形之一者，不在此限：一因第一審法院違背法令致未能提
    出者。二事實發生於第一審法院言詞辯論終結後者。三對於
    在第一審已提出之攻擊或防禦方法為補充者。四事實於法院
    已顯著或為其職務上所已知或應依職權調查證據者。五其他
    非可歸責於當事人之事由，致未能於第一審提出者。六如不
    許其提出顯失公平者；民事訴訟法第447條第1項第1至6款定
    有明文。經查，本件上訴人戊○○、己○○（下稱上訴人戊
    ○○２人）於原審雖未明確提出上訴人財政部國有財產局臺
    灣南區辦事處臺南分處（下稱國有財產局）請求不當得利罹
    於時效消滅之抗辯，然已陳述其父執輩於民國57年分配向國
    有財產局承租之台南市○○段1296、1299、1305、1519地號
    ，已將同段1391-2地號土地納入使用範圍，到目前已占有40
    餘年，上訴人國有財產局不應再向上訴人戊○○２人追討不
    當得利等語（參見原審判決第4頁被告陳述(一)、(二)），於本
    院復明確提出上訴人國有財產局請求之補償金應僅得追償自
    97年起訴前之5年期間（本院卷130頁筆錄），本院審酌上訴
    人戊○○2人於原審已提及占用系爭1391－2地號時間長達40
    年之事實，認如不准上訴人戊○○2人提出時效抗辯，顯失
    公平，故其得於本院提出該抗辯，合先敘明。
二、本件上訴人國有財產局起訴主張：
  (一)臺南市○○區○○段1391-2地號國有土地（下稱系爭1391-2
    地號土地）為上訴人所經管，而坐落其上門牌號碼臺南市○
    ○區○○街99號、101號之鐵架鐵皮造閣樓分別為上訴人己
    ○○、戊○○所有，分別占用系爭1391－2土地面積各10平
    方公尺、22平方公尺。上訴人國有財產局曾於97年3月31日
    以臺財產南南三字第0973100953號函通知上訴人戊○○２人
    限期於97年4月30日前繳納所積欠79年4月至97年2月之使用
    補償金新台幣（下同）249,353元，惟被告迄今未據繳納，
    亦未騰空返還土地，故上訴人國有財產局依據民法第179條
    關於不當得利返還請求權之規定，及土地法第105條準用同
    法第97條，平均地權條例第16條及其施行細則第21條之規定
    ，請求自79年4月起至97年7月止，按占用面積計算，上訴人
    己○○應給付使用補償金116,592元、上訴人戊○○應給付2
    56,502元，及均自準備書狀繕本送達翌日起至清償日止，按
    週年利率百分之5計算之利息。
  (二)其餘陳述除與原判決記載相同者，茲引用之外，補稱：
    1.原審認應以系爭土地申報地價年息3﹪作為計算相當租金
      之損害標準而為上訴人國有財產局一部勝訴、一部敗訴之
      判決，判命上訴人己○○應給付75,157元及法定利息、上
      訴人戊○○應給付165,241元及法定利息。惟系爭土地面
      臨大智街，路面面寬9公尺，上訴人戊○○２人占用而搭
      建鐵皮屋作商店營利使用，大智街上多為店面（美而美、
      鴨肉羹、藥行等），又近鄰之中正路、友愛街、康樂街、
      國華衛、保安路、府前路、金華路、海安路、永華路、西
      門路等繁華商圈、商店林立（統一超商7-11、飲食店、通
      訊行、服飾店…）、並有大型百貨公司、商場（新光三越
      、家樂福）、大億麗緻酒店、台南市公有保安市場、水萍
      塭公園，雖為舊市區，但生活機能甚為良善；又查系爭土
      地歷年申報地價，79年4月起至80年6月、80年7月起至83
      年6月、83年7月起至86年6月、86年7月起至89年6月、分
      別為12,500元、13,600元、14,100元、14,400元，申報地
      價年年往上調漲，可知系爭土地地段之繁華，雖於89年7
      月起至95年12月申報地價調降為13,550元、12,150元，然
      至96年1月申報地價即調漲至歷年高點15,500元，顯可見
      其地段繁華致地價復甦甚快。此外上訴人國有財產局與上
      訴人戊○○２人就系爭土地相鄰之同段1296、1299、1305
      、1519地號土地定有租約，租金亦是按土地申報地價年息
      5%作為計算租金之標準。是上訴人國有財產局請求應以系
      爭土地申報地價之年息5%作為計算相當租金之損害金。
    2.上訴人戊○○２人抗辯本件請求權消滅時效應適用5年短
      期時效，惟民法126條所謂「租金」與本件上訴人所請求
      之「相當於租金之利益」，究屬有異，本件上訴人之請求
      應依民法125條一般時效規定，時效應為15年，並無罹於
      時效。
  (三)聲明：
    1.原判決不利於上訴人之部分廢棄。
    2.被上訴人即上訴人己○○應再給付上訴人國有財產局41,4
      35元，及自98年5月30日起至清償日止，按週年利率百分
      之5計算之利息。被上訴人即上訴人戊○○應再給付上訴
      人國有財產局91,261元，及自98年5月13日起至清償日止
      ，按週年利率百分之5計算之利息。
    3.第一、二審訴訟費用由被上訴人負擔。
三、被上訴人即上訴人戊○○２人抗辯：
  (一)台南市○○段第1296、1299、1305、1519地號土地（下稱12
    96等四筆土地）現由第三人蔡國泉、蔡楊花蘭、上訴人己○
    ○、戊○○等四人向上訴人國有財產局承租，但事實上仍有
    各自分管的部分。上開土地最早由上訴人己○○及訴外人蔡
    錦龍、蔡錦章、蔡金華承租，嗣後由蔡國泉、蔡楊花蘭、上
    訴人戊○○三人繼承向上訴人國有財產局承租系爭1296等四
    筆土地。因原來作為通道使用之系爭1391-2地號土地，形狀
    曲折，為便於讓四個承租人都有完整土地可利用，四人乃在
    57年6月21日訂立合約書，將系爭1391-2地號土地，納入使
    用範圍訂立分管契約，並將系爭1391-2地號土地分配由上訴
    人戊○○父親及上訴人己○○管理的範圍，合約書並約定在
    向上訴人國有財產局承租的同段第1305地號土地中，另闢如
    附圖所示ＢＣＤＥ之通道作為巷道。故上訴人己○○及上訴
    人戊○○之父自民國57年起，就如此使用承租之1305地號土
    地及系爭1391-2地號土地，蔡錦龍、蔡錦章、蔡金華過世後
    ，由上訴人戊○○、己○○與其他承租人蔡國泉、蔡楊花蘭
    繼承上開分管合約書之約定範圍使用系爭1391-2地號土地，
    及向上訴人國有財產局承租之1296等四筆土地。
  (二)上訴人戊○○２人並無不當得利：
    因系爭1391-2地號如附圖所示ＡＦ部分之土地面積，與同段
    1305地號供巷道使用之ＢＣＤＥ部分面積相差無幾，上訴人
    戊○○２人並未因此受有利益，且上訴人戊○○２人所承租
    的1305地號土地ＢＣＤＥ部分因提供作為巷道供公眾使用，
    應無須繳納租金，然上訴人戊○○２人亦均按期繳交1305地
    號之租金，縱上訴人戊○○２人占有使用上訴人國有財產局
    之1391-2地號ＡＦ部分土地，應將1305地號土地ＢＣＤＥ部
    分之租金抵付系爭1391-2地號之補償金，是上訴人戊○○２
    人不需再另外給付補償金予上訴人國有財產局。
  (三)臺南市○○街99號房屋是上訴人己○○所有，101號房屋是
    上訴人戊○○所有。上訴人戊○○２人之房屋各占用系爭13
    91-2土地之一部分，而此現況係於上訴人戊○○之父執輩在
    57年間即已建築居住使用，到現在已占用40年以上時間，上
    訴人國有財產局不應該再向上訴人戊○○２人追討不當得利
    。縱認上訴人國有財產局之主張有理由，上訴人所請求之補
    償金，應適用5年短期時效規定，上訴人請求之補償金已罹
    於5年時效部分，自亦不得請求上訴人戊○○２人給付。
  (四)聲明：
   1.原判決不利於上訴人戊○○２人之部分廢棄。
   2.上訴人國有財產局在第一審之訴駁回。
   3.第一、二審訴訟費用由上訴人負擔。
四、本件兩造不爭執之事實在於：
  (一)系爭1391-2地號國有土地，由上訴人國有財產局所管理，而
    坐落該土地上之門牌號碼臺南市○○區○○街99號、101號
    之鐵架鐵皮造閣樓分別為上訴人己○○、戊○○占有使用。
    （本院卷59頁臺南市中西區地籍圖查詢資料、60－68頁土地
    建物查詢資料、140－141頁國有土地租賃契約、司促卷內財
    政部國有財產局南區臺南分處土地勘清查表、國有土地租賃
    契約、國有土地勘清查表使用現況略圖）
  (二)上訴人己○○占有使用台南市○○街99號房屋並無稅籍資料
    ，上訴人戊○○占有使用之台南市○○街101號房屋，因屋
    齡已逾六十年，現值僅14,100元，未達課稅標準而免稅。（
    原審卷17－18頁房屋稅籍主檔查詢紀錄表、55頁筆錄）
  (三)上訴人己○○占用系爭1391-2地號土地面積10平方公尺（如
    附圖所示編號A部分），上訴人戊○○占用系爭1391-2地號
    土地面積22平方公尺（如附圖所示編號F部分），上訴人戊
    ○○２人、訴外人蔡國泉、蔡楊花蘭承租之1305地號土地如
    附圖所示之ＢＣＤＥ部分供公眾通行、面積共21平方公尺。
    （原審卷37－38頁勘驗筆錄；41、42頁、67－68頁土地測量
    成果圖）
  (四)系爭1391-2地號土地於79年4月至97年7月之公告地價如國有
    土地使用補償金計算表所示。（本院卷70頁使用補償金計算
    表）。
  (五)系爭1391-2地號土地於97年11月30日之使用狀況及附近交通
    街道如現場照片所示。（本院卷33－42頁現場照片10幀）
  (六)上訴人己○○、訴外人蔡錦龍、蔡錦章、蔡金華於57年6月
    21 日訂立土地分管契約，並填寫換約申請書。（卷89－91
    頁合約書、92頁租金收據、93頁拋棄書、94頁國有土地換約
    申請書）
  (七)上訴人國有財產局於72年11月2日去函己○○、蔡國泉、蔡
    錦龍、蔡金華等四人通知對於台南市新段83-24、83-52、83
    -28、83-30地號國有土地有優先承買權，72年11月11日去函
    通知上開四人補繳租金差額，清繳後領取租約。（卷103、1
    04頁上訴人函）
  (八)上訴人國有財產局於89年2月8日以台財產南南三第89600015
    35號函、97年3月31日以台財產南南三第0973100953號函通
    知蔡國泉四人應繳納使用補償金。（卷116－126、139頁上
    訴人函及其附件）
  (九)系爭同段1296等４筆土地於58年申請換約之相關內容，如上
    訴人國有財產局提出之58年房地承租換約案卷卷內簽呈、申
    請書、繳款收據、租約、租約存根所示。（上訴人58年房地
    承租換約案卷）
五、本件兩造所爭執者，在於：
  (一)系爭1391-2地號土地是否為上訴人戊○○等人向上訴人國有
    財產局承租土地之範圍？
  (二)上訴人戊○○２人占用使用國有土地1391-2地號土地ＡＦ部
    分，而上訴人戊○○２人承租之1305地號土地ＢＣＤＥ部分
    則提供公眾通行，上訴人戊○○２人使用1391－2土地是否
    受有利益？得否以1305地號土地之ＢＣＤＥ部分租金抵付？
  (三)上訴人國有財產局請求上訴人戊○○２人給付相當於租金之
    不當得利，是否部分已罹於時效？
  (四)系爭1391-2地號土地相當於租金之損害，其數額以何者為當
    ？
六、法院之判斷：
  (一)上訴人戊○○２人並未向上訴人國有財產局承租系爭1391-2
    地號土地：
    (1)查系爭1391-2地號土地為中華民國所有，上訴人國有財產
      局為管理者，為兩造所不爭執，並有土地登記謄本在卷，
      而上訴人戊○○二人均非所有權人，亦未曾向上訴人國有
      財產局承租系爭1391-2地號土地，惟上訴人己○○、戊○
      ○二人使用之台南市○○街99號、101號房屋占有上揭土
      地各10平方公尺、22平方公尺等情，業據原審會同地政事
      務所人員到場勘驗，並有複丈成果圖在卷可佐。上訴人戊
      ○○２人雖抗辯稱系爭1391-2地號土地在其所承租之土地
      範圍內云云，然為上訴人國有財產局所否認。經查上訴人
      己○○、戊○○與訴外人蔡國泉、蔡楊花蘭共同向上訴人
      國有財產局承租之土地為台南市○區○○段第1296、1299
      、1305、1519地號土地，並不包括系爭同段第1391-2地號
      土地，有上訴人國有財產局提出之國有基地租賃契約書在
      卷可憑（促字卷91年7月5日租約）。
    (2)上訴人戊○○２人另抗辯上開租約自58年起即由上訴人戊
      ○○等人之之父執輩向上訴人國有財產局承租，原來之通
      道即如附圖所示ＡＦ部分過窄，後上訴人戊○○２人之父
      執輩協議將ＡＦ之通道改為如附圖所示之ＢＣＤＥ部分，
      並將合約書等資料送交國有財產局申請換約，有國有土地
      換約過戶申請書可證（本院卷94頁），72年6月上訴人國
      有財產局並曾通知上訴人己○○等人就出入通路問題召開
      協調會云云，然查上訴人戊○○提出之國有財產局72年所
      發函文，其記載租約之承租土地地號均為1296、1299、13
      05、1519號，並未包含1391-2地號土地在內（卷102、103
      頁函文參照），而系爭1391－2地號土地係自同段1390 號
      土地分割，1309號土地於重測前之地號為83－27號（本院
      卷126頁土地謄本），上訴人戊○○之父蔡錦龍等４人於
      58年時承租之地號重測前為83－24、83－30、83－28、83
      －52等四筆，並無承租重測前之83－27號土地，有58年國
      有財產租約可參（本院卷140頁）。又83－27地號係分割
      自83－7地號，有上開土地之原始土地謄本可按（本院卷
      206頁），據上訴人戊○○２人提出之57年間租金繳款收
      據，其上記載之地號為重測前之83－8、83－24、83－
      28、83 －30地號（本院卷142頁以下），亦無83－27地號
      或83－27地號所由分割之83－7地號，是上訴人戊○○２
      人抗辯139 1－2地號土地為承租範圍云云，從上開土地重
      測分割轉載過程、57年間之租金繳納收據、58年起之國有
      土地租約上租賃標的物之記載，並不可採。
  (二)上訴人己○○、戊○○２人辯稱：上訴人戊○○２人之先人
    自57年起訂定分管契約，將承租之1305地號土地ＢＣＤＥ部
    分提供作為公眾通道，而使用系爭1391-2地號土地，兩者面
    積相差無幾，上訴人並無受有利益，若有亦應將1305地號之
    租金抵付1391－2之補償金，不足部分才能追償云云。然查
    ：
    (1)上訴人己○○、戊○○所有之台南市○○街99號、101號
      房屋占有系爭1391-2地號土地各10平方公尺（即附圖所示
      Ａ部分）、22平方公尺（附圖所示Ｆ部分），上訴人戊○
      ○四人承租之台南市○○段第1305地號土地，目前供通行
      使用之部分共21平方公尺（即附圖所示ＢＣＤＥ部分），
      經原審到場勘驗無誤，並有台南市台南地政事務所98年4
      月22日函附土地測量成果圖在卷可按，兩者面積相差達11
      平方公尺，並無上訴人戊○○２人所稱面積相當之情事。
    (2)再查，上訴人戊○○２人占用系爭1391-2地號土地作為私
      人建屋用途，縱其提供向上訴人國有財產局承租之同段13
      05地號土地ＢＣＤＥ部分作為公眾通行，然上訴人戊○○
      ２人未能舉證此部分經上訴人國有財產局同意，其租約之
      使用面積亦無更易，則依上訴人戊○○２人與蔡國泉、蔡
      楊花蘭等四人與上訴人國有財產局之國有基地租賃契約（
      促字卷內參照），上訴人戊○○２人與承租人蔡國泉、蔡
      楊花蘭即應按期給付租金，是上訴人戊○○２人對上訴人
      國有財產局並無任何債權可供抵付1391－2地號土地之使
      用補償金，上訴人戊○○2人辯稱要以同段1305地號土地
      之租金，抵付系爭1391-2地號土地之使用補償費，並無可
      採。
    (3)至於上訴人戊○○２人將所承租之同段1305地號土地ＢＣ
      ＤＥ部分移作巷道使用，此係兩造與其他承租人間得否協
      議調整原國有基地承租面積或部分終止租賃關係之問題，
      而與本件上訴人國有財產局請求上訴人戊○○２人給付占
      用系爭1391－2地號土地之使用補償金無涉。
  (三)不當得利部分：
    (1)按無法律上之原因而受利益，致他人受損害者，應返還其
      利益，民法第179條定有明文。又無權占有他人土地，可
      能獲得相當於租金之利益，為社會通常之觀念，有最高法
      院61年臺上字第1695號判例可參。本件上訴人己○○、戊
      ○○所有之大智街99號、101號建物，因無法律上之原因
      ，無權占用系爭1391－2地號土地10平方公尺、22平方公
      尺，即上開建物所坐落範圍，消極地減免應支付使用土地
      之代價而受有相當於租金之利益，並致上訴人國有財產局
      受有相當於租金之損害，揆之前揭判例意旨，顯已構成不
      當得利，上訴人國有財產局自得請求返還。
    (2)再按租金之請求權因5年間不行使而消滅，既為民法第12
      6條所明定，至於終止租約後之賠償與其他無租賃契約關
      係之賠償，名稱雖與租金異，然實質上仍為使用土地之代
      價，債權人應同樣按時收取，不因其契約終止或未成立而
      謂其時效之計算應有不同（最高法院49年台上字第1730
      號判例參照）。又按無法律上之原因而獲得相當於租金之
      利益，致他人受損害時，如該他人返還利益請求權已逾租
      金短期消滅時效之期間，對於相當於已罹消滅時效之租金
      之利益，不得依不當得利之法則，請求返還（最高法院65
      年度第5次民庭庭推總會議決定（二）參照)。是本件上訴
      人國有財產局請求上訴人戊○○２人給付相當於租金之不
      當得利，自有5年短期時效之適用。上訴人國有財產局主
      張本件時效為15年云云，顯與上開說明不符，自不可採。
    (3)本件上訴人國有財產局於97年9月3日聲請本院就系爭1391
      －2地號土地於79年4月至97年7月間之使用補償金，核發
      支付命令，經異議後視為起訴，有本院97年度司促字第34
      457號支付命令卷附聲請狀及本院收狀章可參，依民法第
      129條第1項第3款、第2項第1款規定，時效因起訴、聲請
      發支付命令而中斷，而時效完成後，債務人得拒絕給付，
      民法第144條第1項亦有明文。本件上訴人戊○○２人已提
      出時效消滅之抗辯，是本件上訴人國有財產局請求上訴人
      戊○○２人給付相當於租金之不當得利，其期間應自支付
      命令聲請日（97年9月3日）前一日回溯五年，即自92年9
      月3日起至97年7月份之不當得利，始屬有據，其餘部分，
      均已因罹於時效而經上訴人戊○○２人拒絕給付，自不得
      再行請求。
    (4)按基地租用之租金，以不超過土地及其建築物申報總價額
      年息10％為限，土地法第105條準用第97條第1項亦有明文
      。再按土地法第97條第1項規定所謂之土地價額，係指法
      定地價而言，又按法定地價係指土地所有權人依土地法所
      申報之地價，再按公有土地以各該宗土地之公告地價為申
      報地價，免予申報，土地法施行法第25條、土地法第148
      條及平均地權條例施行細則第21條分別定有明文。查系爭
      土地於89年7月至92年12月公告地價為13,550元，93年1月
      至95年12月公告地價為12,150元，96年1月至97年7月公告
      地價為15,500元，此有上訴人國有財產局提出之國有土地
      使用補償金計算表所記載之公告地價可參（本院卷第176
      頁）。
    (5)又按土地法第97條所謂建築物之總價額，依土地法施行法
      第25條規定，固應以該管市縣地政機關估定之價額為準（
      最高法院95年度台上字第2857號、97年度台上字第2249號
      判決均可資參照），惟目前地政機關並未辦理房價之估定
      。然實務上各直轄市或縣市政府機關對建築物均估定一課
      稅現值，並據以為核課房屋稅之依據，是土地法施行法第
      25條所規定之建築物價額，自得以各直轄市或縣市政府機
      關所估定據以為核算房屋稅之課稅現值為準。然查，上訴
      人己○○占有使用系爭台南市○○街99號房屋並無稅籍資
      料，上訴人戊○○占有使用之台南市○○街101號房屋，
      因屋齡已逾60年，現值僅14,100元，未達課稅標準而免稅
      ，此有台南市稅務局函在卷足憑（原審卷第17-18頁）。
      故上開建物之價值既屬些微，上訴人國有財產局起訴請求
      上訴人戊○○２人給付補償費亦僅以當期地價總額乘以年
      利率計算，故上開建築物之總價額可略而不計算。
    (6)查系爭1391-2地號土地面臨大智街，路面面寬9公尺。系
      爭1391-2地號土地上坐落臺南市○○街99號、101號，一
      層樓鐵皮屋，目前係住家及店面，作為銷售喜帖、名片、
      海報等使用，其相鄰多為住家或店面（美而美、鴨肉羹、
      藥行等），係舊市區，現況繁榮，經原審勘驗無誤，有勘
      驗筆錄在卷可稽，並有上訴人國有財產局提出之土地附近
      現況照片可參（本院卷33頁以下），經審酌系爭1391-2地
      號土地位於生活機能完善之商圈，附近地段商業繁榮，再
      參照國有非公用基地之租賃，依國有非公用不動產租賃作
      業程序第55條規定，其基地租金以年租金當期土地申報地
      價總額乘以百分之5計算，是認本件應以系爭1391－2地號
      土地申報地價年息5％作為計算相當租金之損害標準，再
      依上訴人己○○、戊○○占用面積計算92年9月3日起至97
      年7月31日止相當於租金之不當得利，應分別為32,726元
      、71,968元（計算式如附表一、二所示）。
七、綜上所述，上訴人國有財產局本於不當得利之法律關係，請
    求上訴人己○○給付32,726元、上訴人戊○○給付71,968元
    ，及自上訴人國有財產局於原審98年5月12日民事準備書狀
    繕本送達翌日（即上訴人己○○自98年5月30日、上訴人戊
    ○○自98年5月13日）起，均至清償日止按週年利率百分之
    五計算之利息為有理由，應予准許，逾此部分之請求為無理
    由，應予駁回。是原審就上開應准許部分判命上訴人己○○
    、戊○○應如數給付，並依職權為假執行之宣告，核無不合
    ，上訴人己○○、戊○○上訴意旨仍指摘原判決此部分不當
    ，並無理由，應駁回渠等此部分之上訴，至逾上開金額部分
    ，原審為上訴人國有財產局勝訴之判決，並依職權宣告假執
    行，自有不當，應由本院予以廢棄改判如主文第1、2項所示
    ，又上訴人國有財產局提起上訴，指摘原判決不當為無理由
    ，應予駁回其上訴。
八、本件事證已臻明確，兩造其餘攻擊與防禦方法均與判決結果
    不生影響，不再一一論述，附此敘明。
九、據上論結，本件上訴人國有財產局之上訴為無理由，上訴人
    戊○○２人之上訴為一部有理由、一部無理由，依民事訴訟
    法第436條之1第3項、第450條、第449條第1項、第78條、第
    79條、第85條第1項但書，判決如主文。
中    華    民    國    99    年    2     月    11    日
                  民事第一庭    審判長法  官  高榮宏
                                      法  官  林福來
                                      法  官  蔡孟珊
上列正本證明與原本無異。
本判決不得上訴。
中    華    民    國    99    年    2     月    11    日
                                      書記官  吳幸芳
┌──────────────────────────────────┐
│附表一：己○○                                                      │
├────────┬────┬──┬───┬─────┬──┬────┤
│  占有期間      │公告地價│占用│年息率│日／月／年│日數│應繳金額│
│                │        │面積│      │使用補償金│／月│        │
│                │        │    │      │（元以下四│數／│        │
│                │        │    │      │捨五入）  │年數│        │
│                │        │    │      │          │    │        │
├────────┼────┼──┼───┼─────┼──┼────┤
│92年9月3日-9月30│13,550元│10㎡│ 5％  │  19元／日│28日│532元   │
│日              │        │    │      │          │    │        │
├────────┼────┼──┼───┼─────┼──┼────┤
│92年10月-92年12 │13,550元│10㎡│ 5％  │565元／月 │3月 │1,695 元│
│月              │        │    │      │          │    │        │
├────────┼────┼──┼───┼─────┼──┼────┤
│93年1月-95年12月│12,150元│10㎡│ 5％  │6,075元／ │3年 │18,225元│
│                │        │    │      │年        │    │        │
├────────┼────┼──┼───┼─────┼──┼────┤
│96年1月-97年7月 │15,500元│10㎡│ 5％  │646元／月 │19月│12,274元│
│                │        │    │      │          │    │        │
├────────┴────┴──┴───┴─────┴──┴────┤
│共計：32,726元                                                      │
└──────────────────────────────────┘
┌──────────────────────────────────┐
│附表二：戊○○                                                      │
├────────┬────┬──┬───┬─────┬──┬────┤
│  占有期間      │公告地價│占用│年息率│日／月／年│日數│應繳金額│
│                │        │面積│      │使用補償金│／月│        │
│                │        │    │      │（元以下四│數／│        │
│                │        │    │      │捨五入）  │年數│        │
├────────┼────┼──┼───┼─────┼──┼────┤
│92年9月3日-9月30│13,550元│22㎡│ 5％  │  41元／日│28日│1,148 元│
│日              │        │    │      │          │    │        │
├────────┼────┼──┼───┼─────┼──┼────┤
│92年10月-92年12 │13,550元│22㎡│ 5％  │1,242元／ │3月 │3,726 元│
│月              │        │    │      │月        │    │        │
├────────┼────┼──┼───┼─────┼──┼────┤
│93年1月-95年12月│12,150元│22㎡│ 5％  │13,365元／│3年 │40,095元│
│                │        │    │      │年        │    │        │
├────────┼────┼──┼───┼─────┼──┼────┤
│96年1月-97年7月 │15,500元│22㎡│ 5％  │1,421元／ │19月│26,999元│
│                │        │    │      │月        │    │        │
├────────┴────┴──┴───┴─────┴──┴────┤
│共計：71,968元                                                      │
└──────────────────────────────────┘

司法院資訊處製作；財團法人民間司法改革基金會備份。
